【裁判字號】    94,交聲,2140
【裁判日期】    950731
【裁判案由】    交管條例聲異
【裁判全文】
臺灣板橋地方法院交通事件裁定        94年度交聲字第2140號
原處分機關  臺北市交通事件裁決所
異  議  人
即受處分人  甲○○
上列受處分人因違反道路交通管理處罰條例事件，對於臺北市交
通事件裁決所於民國九十四年十二月二日（原處分案號：北市裁
二字第裁二二—Ｃ00000000號、第裁二二—Ｃ0000
0000號），聲明異議，本院裁定如下：
    主  文
異議駁回。
    理  由
一、原處分意旨略以：異議人即受處分人甲○○所有之車牌號碼
    ＯＲＤ—一五九號輕型機車，於民國九十三年十月七日二十
    一時三十八分許，行經有燈光號誌管制之臺北縣中和市○○
    路二七四巷巷口闖紅燈，經警員攔停時棄車離去，為警於同
    日填製臺北縣政府警察局北縣警交字第Ｃ00000000
    號、第Ｃ00000000號舉發違反道路交通管理事件通
    知單（下稱舉發通知單）逕行舉發，並經原處分機關於九十
    四年十二月二日以北市裁二字第裁二二─Ｃ0000000
    0號、第二二─Ｃ00000000號違反道路交通管理事
    件裁決書，依裁處時之道路交通管理處罰條例第五十三條、
    第六十條第二項第一款、第六十三條第一項第一款、第三款
    規定，闖紅燈部分裁處異議人罰鍰新臺幣一千八百元，並記
    違規點數三點；不服從交通勤務警察指揮部分裁處異議人罰
    鍰新臺幣九百元，並記違規點數一點。
二、異議意旨略以：其為準備隔日於臺北縣榮民服務處之法律顧
    問輪值，當晚正在撰寫狀紙及討論案情，且該處晚間為閃燈
    號誌，闖紅燈及不服取締均為員警片面之詞，處罰並無依據
    ，爰依法聲明異議云云。
三、按道路交通管理處罰條例所規定之罰鍰、記點之裁罰，依九
    十四年二月五日公布，九十五年二月五日施行之政罰法第一
    條、第二條第四款之規定，係屬行政罰，而非刑罰。次按行
    政罰法第一條、第五條分別規定：「違反行政法上義務而受
    罰鍰、沒入或其他種類行政罰之處罰時，適用本法。但其他
    法律有特別規定者，從其規定」、「行為後法律或自治條例
    有變更者，適用行政機關最初裁處時之法律或自治條例。但
    裁處前之法律或自治條例有利於受處罰者，適用最有利於受
    處罰者之規定」，而道路交通管理處罰條例本身並未設有法
    律變更比較之規定，依該條例所屬之行政罰之性質，自應適
    用前開行政罰法第五條有關法律變更比較之規定，而該條所
    規定之新舊法比較，係以行為時及行政機關最初裁處時之法
    律有變更為前提。查本件異議人違規之行為時係九十三年十
    月七日，而原處分機關之裁處時為九十四年十二月二日，參
    以道路交通管理處罰條例第五十三條、第六十三條係於九十
    四年十二月二十八日修正公布，自九十五年七月一日施行，
    是以異議人上開違規行為時及原處分機關裁處時，均係於新
    法施行前所為，從而，本件自無比較新舊法之問題，而應適
    用原處分機關裁處時之法律即九十五年七月一日修正前之道
    路交通管理處罰條例論處，先予敘明。
四、按道路交通管理處罰條例所稱之汽車，包括機器腳踏車，該
    條例第三條第八款定有明文。次按汽車駕駛人，行經有燈光
    號誌管制之交岔路口闖紅燈者，處新臺幣一千八百元以上五
    千四百元以下罰鍰；又汽車駕駛人，駕駛汽車不服從交通勤
    務警察之指揮或稽查者，處新臺幣九百元以上一千八百元以
    下罰鍰，道路交通管理處罰條例第五十三條、第六十條第二
    項第一款分別定有明文。再按汽車駕駛人有第六十條第二項
    第一款之情形者，記違規點數一點；有第五十三條之情形者
    ，記違規點數三點，道路交通管理處罰條例第六十三條第一
    項第一款、第三款規定甚明。
五、經查：本件異議人有上揭違規事實，業據證人即舉發警員周
    德萬結證稱：「當時我一人在執行巡邏任務，我騎機車沿著
    復興路往景安路方向，跟在違規人的後面，看到違規人闖紅
    燈，我騎到違規人前面將他攔停，他有下車，我跟他說你違
    規了，他不理我人就戴著安全帽一直走就走掉了，我有問他
    車主是誰，他有告訴我車主的名字，與我查證的一樣，機車
    停在路邊，我有查電腦機車不是贓車，我就將違規人逕行舉
    發，機車就停在路邊；有請駕駛人出示駕照、行照，他不出
    示，他當時說跟老婆吵架心情不好；該路段晚上有時候是閃
    燈號誌，有時候還是維持紅綠燈號誌」等語甚詳（見臺灣臺
    北地方法院九十四年度交聲字第四四五號卷第三十一頁反面
    以下）。參以證人周德萬就舉發過程之說明具體明確；且車
    牌號碼ＯＲＤ—一五九號輕型機車之車主確係異議人，此有
    機車車籍查詢表一紙在卷可憑，而前述駕駛人經警攔停之際
    所告知之車主姓名復與證人查證者相同；再者，證人與異議
    人間並無利害關係，當無怨隙，衡情應無甘冒偽證罪刑責風
    險而設詞構陷異議人之可能；況異議人並無任何證據證明警
    員舉發有何違誤情事，而按交通警察掣單舉發違反道路交通
    管理處罰條例所列之違規事實，本質上為行政處分，係公務
    員基於職務上之權力，依法就特定之具體事件所為之具公法
    上效果之單方行政行為，基於公務員為公法上行為具有公信
    力之原則，該行政行為當可被推定為真正，從而證人周德萬
    所證上情，堪信為真。至異議人雖提出臺北縣榮民服務處九
    十三年十至十二月份法律顧問輪流日程表影本一紙，惟僅足
    證明其於九十三年十月八日下午十四時至十六時有排定輪值
    乙事，尚不能證明其於九十三年十月七日二十一時三十八分
    許，無駕駛上開機車於前揭地點違規之事實，則其以上開情
    詞置辯，不足採信。是以異議人於上述時、地，駕駛上開機
    車行經設有燈號管制之路口闖紅燈及不服警員指揮逕行離去
    之事實，堪予認定，原處分機關據以依法處分，核無違誤，
    本件異議為無理由，應予駁回。
六、據上論斷，應依道路交通案件處理辦法第十九條，裁定如主
    文。
中    華    民    國    95    年    7     月    31    日
                        交通法庭  法  官  張筱琪
以上正本證明與原本無異
如不服本裁定，應於送達後五日內，向本院提出抗告狀。
                                  書記官  廖舜宜
中    華    民    國    95    年    7     月    31    日


司法院資訊處製作；財團法人民間司法改革基金會備份。
